【裁判字號】    98,訴,3165
【裁判日期】    981105
【裁判案由】    強盜
【裁判全文】
臺灣臺中地方法院刑事判決              98年度訴字第3165號
公  訴  人  臺灣臺中地方法院檢察署檢察官
被      告  甲○○
                      號8樓
                    （另案在臺灣臺中監獄臺中分監執行中）
選任辯護人  蔡瑞麒律師
上列被告因強盜案件，經檢察官提起公訴（98年度偵緝字第1878
、1879號），本院判決如下：
    主    文
甲○○犯攜帶兇器強盜罪，累犯，處有期徒刑柒年陸月；又犯攜
帶兇器強盜未遂罪，累犯，處有期徒刑肆年。應執行有期徒刑拾
壹年。
    犯罪事實
一、甲○○前因犯2 次偽造有價證券、竊盜及違反毒品危害防制
    條例等案件，經法院各判處有期徒刑3 年2 月、4 年、3 月
    及8 月，合併定應執行刑有期徒刑7 年8 月確定，其中竊盜
    及違反毒品危害防制條例案件，因適用中華民國九十六年罪
    犯減刑條例規定，再經本院以96年度聲減字第2074號裁定分
    別減刑為有期徒刑1 月又15日及4 月，且更定上開案件應執
    行刑為有期徒刑7 年6 月確定，甫於民國97年5 月18日縮刑
    期滿執行完畢。竟仍不知悔改，意圖為自己不法所有，攜帶
    客觀上足以傷害人之生命、身體而可供作兇器使用之水果刀
    1 把，先後為下列行為：
  (一)於98年3 月17日凌晨3 時許，騎乘其向不知情之張宗榮所借
    用車牌號碼DKN-739 號機車，行至臺中市○○路○ 段64號之
    老主顧檳榔攤時，見該檳榔攤內僅有1 名女性店員，即基於
    強盜犯意，進入該檳榔攤內，向店員丙○○佯稱欲購買香菸
    及檳榔，俟丙○○轉身拿取檳榔及香煙欲交付時，甲○○隨
    即自外套內取出上開水果刀，將水果刀指向丙○○，並朝丙○○揮刀比劃，喝令丙○○交出財物，以此脅迫方式，至使
    丙○○不能抗拒，而強取該檳榔攤抽屜內之現金新台幣（下
    同）3,400 餘元，及丙○○所有放置於桌上之易利信廠牌行
    動電話1 支（價值約6,000 元，序號000000000000000 號）
    ，得手後，隨即騎乘上開機車逃離現場，並於同日前往位在
    臺中市○○路○ 段81號之頂尖開發通訊行，以2,200 元之代
    價，將上開行動電話販售予不知情之簡慈儀，得款後供己花
    用。
  (二)於98年4 月7 日凌晨0 時20分許，騎乘前開機車，行經臺中
    市○○路189 號之老主顧檳榔攤時，見該檳榔攤內僅有1 名
    女性店員，復基於強盜犯意，進入該檳榔攤內，向店員乙○○佯稱欲購買檳榔，並趁乙○○至後方冰箱拿取檳榔之際，
    自外套內取出上開水果刀，持刀喝令乙○○交出財物，以此
    脅迫方式，至使乙○○不能抗拒，適該檳榔攤之負責人曾清
    棋在檳榔攤店面後方之客廳內，透過監視器發現上情，遂持
    木棒走至檳榔攤店面，喝斥甲○○離開，並持棒揮打甲○○
    ，甲○○旋即騎乘前揭機車逃逸，而未得逞。
    嗣經警在頂尖開發通訊行查得遭甲○○變賣之上開丙○○所
    有行動電話，及依曾清棋提供之前開機車車牌號碼，循線於
    98年5 月11日下午2 時30分許，在臺中市○區○○路與南屯
    路口將甲○○拘提到案，而查知上情。
二、案經臺中市警察局移送及臺中市警察局第一分局報請臺灣臺
    中地方法院檢察署檢察官偵查起訴。
    理    由
一、按被告以外之人於審判外之言詞或書面陳述，除法律有規定
    者外，不得作為證據；又被告以外之人於審判外之陳述，雖
    不符刑事訴訟法第159 條之1 至之4 之規定，然經當事人於
    審判程序同意作為證據，法院審酌該言詞陳述或書面陳述作
    成時之情況，認為適當者，亦得為證據。當事人、代理人或
    辯護人於法院調查證據時，知有第159 條第1 項不得為證據
    之情形，而未於言詞辯論終結前聲明異議者，視為有前項之
    同意，刑事訴訟法第159 條第1 項、第159 條之5 定有明文
    。本判決所引用各項證據資料（詳後引證據）之證據能力，
    ，檢察官、被告及辯護人就本判決所引用各項證據均表示不
    爭執，而未於言詞辯論終結前聲明異議，本院認前開證據資
    料作成時之情況，並無任何違法取證之不適當情形，以之作
    為證據使用係屬適當，自得採為認定事實之證據。
二、上揭犯罪事實，業據被告甲○○於警、偵訊及本院審理時供
    承不諱，核與證人即被害人丙○○、曾清棋於警詢、偵查中
    指訴之情節相符，且經證人簡慈儀、張宗榮於警詢時證述明
    確，並有讓渡來源切結書、監視錄影翻拍照片、贓證物棄置
    地點現場圖及照片等在卷可佐，是被告之任意性自白核與事
    實相符，堪予採信。本案事證明確，被告上開犯行洵堪認定
    ，應予依法論科。
三、論罪科刑：
  (一)按刑法第328 條第1 項所稱之「強暴」，指對人之身體，且
    足以抑制他人抵抗程度之有形力之行使；亦即直接或間接對
    於人之身體施以暴力，壓制被害人之抗拒。所稱之「脅迫」
    ，指對人，且足以抑制其抵抗程度之惡害通知行為；亦即以
    威嚇加之於被害人，使其精神上產生恐怖之心裡。次按強盜
    罪之強暴、脅迫，祇須抑壓被害人之抗拒或使被害人身體上
    、精神上，處於不能抗拒之狀態為已足，其暴力縱未與被害
    人身體接觸，仍不能不謂有強暴、脅迫行為；縱令被害人實
    際無抗拒行為，仍於強盜罪之成立，不生影響（最高法院22
    年度上字第317 號、30年度上字第3023號判例要旨參照）。
    另按是否「不能抗拒」，除應考量行為人所實施之不法手段
    是否足以抑制通常人之抗拒，使之喪失自由意思外，並應就
    被害人之年齡、性別、性格、體能及當時所處環境等因素，
    加以客觀之考察，以為判別標準（最高法院88年度台上字第
    2132號判決要旨參照）。本案被告甲○○如事實欄一「(一)」
    、「(二)」所示於深夜進入檳榔攤內，持水果刀指向店員丙○○、乙○○，喝令渠等交出財物之行為，已實際對被害人丙○○、乙○○之生命、身體安全產生急迫之危險，且客觀上
    為足以抑制被害人丙○○、乙○○抵抗程度之惡害通知行為
    ，顯已符合上開說明之「脅迫」行為，而達不能抗拒之程度
    ，應堪認定。
  (二)次按刑法第321 條第1 項第3 款之攜帶兇器竊盜罪，係以行
    為人攜帶兇器竊盜為其加重條件，此所謂兇器，其種類並無
    限制，凡客觀上足對人之生命、身體、安全構成威脅，具有
    危險性之兇器均屬之，且祇須行竊時攜帶此種具有危險性之
    兇器為已足，並不以攜帶之初有行兇之意圖為必要（最高法
    院79年台上字第5253號判例可參）。本案被告如事實欄一「
    (一)」、「(二)」所示強盜犯行時所攜帶之水果刀1 把，雖未扣
    案，惟水果刀係金屬材質之刀械，具有鋒利刀面以利切割，
    且呈尖銳狀，依常理在客觀上足以對人之生命、身體、安全
    構成威脅，具有危險性，應屬兇器無訛。
  (三)核被告如事實欄一「(一)」所為，係犯刑法第330 條第1 項之
    攜帶兇器強盜罪；如事實欄一「(二)」所為，係犯刑法第330
    條第2 項、第1 項之攜帶兇器強盜未遂罪。被告所犯上開攜
    帶兇器強盜罪及攜帶兇器強盜未遂罪，犯意各別，行為互殊
    ，應予分論併罰。又被告如犯罪事實欄一「(一)」之犯行，以
    一強盜行為強盜被害人丙○○及位於臺中市○○路○ 段64號
    之老主顧檳榔攤之財物，係一行為觸犯數罪名之想像競合犯
    ，應從一重論以一罪（丙○○遭強盜之財物價值較高，情節
    較重）。另被告已著手於如事實欄一「(二)」強盜犯罪行為之
    實行，而未至得財之結果，為未遂犯，應依刑法第25 條 第
    2 項規定減輕其刑。又被告前因犯2 次偽造有價證券、竊盜
    及違反毒品危害防制條例等案件，經法院各判處有期徒刑3
    年2 月、4 年、3 月及8 月，合併定應執行刑有期徒刑7 年
    8 月確定，其中竊盜及違反毒品危害防制條例案件，因適用
    中華民國九十六年罪犯減刑條例規定，分別再經本院以96年
    度聲減字第2074號裁定減刑為有期徒刑1 月又15日及4月 ，
    且更定上開案件應執行刑為有期徒刑7 年6 月確定，於97年
    5 月18日縮刑期滿執行完畢，此有臺灣高等法院被告前案紀
    錄表及臺灣臺中地方法院檢察署刑案資料查註紀錄表在卷可
    按，其於前案之有期徒刑執行完畢後，5 年以內故意再犯本
    件有期徒刑以上之2 罪，係屬累犯，均應依刑法第47條第1
    項之規定加重其刑。並就如事實欄一「(二)」所示攜帶兇器強
    盜未遂罪部分，先加重後減輕其刑。爰審酌被告正值壯年，
    四肢建全，竟不思正當工作以獲取報酬，僅因一時缺錢花用
    之動機，即以持刀脅迫之方式，欲遂其強索他人財物之目的
    ，嚴重影響被害人之人身安全及社會秩序，惡性非輕，並衡
    量被告之犯罪手段，及各次犯罪所得財物，暨犯後尚能坦承
    犯行，態度良好等一切情狀，各量處如主文所示之刑，並定
    其應執行刑。
  (四)又被告所有，供本案犯罪所用之水果刀1 把，並未扣案，亦
    非違禁物，且業經丟棄，已據被告供承在卷，為避免執行之
    困難，爰不宣告沒收。至扣案之安全帽1 頂，雖係被告於騎
    乘上開機車時所配戴者，然被告於進入上揭檳榔攤強盜財物
    時，並未配戴安全帽以隱匿其容貌，且依現行道路交通安全
    規則第88條第2 項規定，騎乘機車應配戴安全帽，是被告於
    騎乘機車時配戴安全帽，乃符合上開規定，是扣案之安全帽
    1 頂，自難認係供被告犯本件加重強盜犯罪所用之物，爰依
    法不予宣告沒收，併此敘明。
據上論斷，應依刑事訴訟法第299 條第1 項前段，刑法第330 條
第1 項、第2 項、第25條第2 項、第55條、第47條第1 項、第51
條第5 款，判決如主文。
中    華    民    國    98    年    11     月    5    日
                  刑事第十七庭  審判長  法  官  陳玉聰
                                        法  官  簡芳潔
                                        法  官  劉惠娟
以上正本證明與原本無異。
如不服本判決應於收受送達後10日內向本院提出上訴書狀，並應
敘述具體理由；其未敘述上訴理由者，應於上訴期間屆滿後20日
內向本院補提理由書（均須按他造當事人之人數附繕本）「切勿
逕送上級法院」。
                                        書記官  童淑芬
中    華    民    國    98    年    11    月    5     日
附錄本案論罪科刑之法條全文：
中華民國刑法第330條
犯強盜罪而有第321 條第1 項各款情形之一者，處7 年以上有期
徒刑。
前項之未遂犯罰之。


司法院資訊處製作；財團法人民間司法改革基金會備份。
